【裁判字號】    97,審易,129
【裁判日期】    971031
【裁判案由】    詐欺
【裁判全文】
臺灣士林地方法院刑事判決             97年度審易字第129號
公  訴  人  臺灣士林地方法院檢察署檢察官
被      告  乙○○
上列被告因詐欺案件，經檢察官提起公訴（九十七年度偵字第九
六一三號），被告為有罪之陳述，本院合議庭裁定改行簡式審判
程序，並判決如下：
    主  文
乙○○幫助犯詐欺取財罪，處有期徒刑參月，如易科罰金以新臺
幣壹仟元折算壹日，緩刑貳年。
    事  實
一、乙○○雖預見交付存摺等帳戶資料予不熟識之他人使用，可
    能使存摺作為不詳犯罪集團詐欺被害人之提、匯款工具，仍
    不違其本意，而基於幫助詐欺之犯意，於民國九十六年五月
    二十三日前某日，在不詳地點，將其於九十五年三月三十日
    至玉山銀行台中分行所開立之帳戶（帳號：0000-000-00000
    0號）之存摺、提款卡及密碼，交予姓名年籍不詳之成年人
    使用。該不詳之人實際上乃某詐騙集團成員，且該集團成員
    於九十六年五月二十三日上午九時許，撥打電話給在臺北市
    南港區○○路住處之甲○○，向甲○○謊稱其於臺新銀行戶
    頭之承辦人已離職，為避免戶頭遭冒用，要求甲○○將臺新
    銀行戶頭轉帳至另一戶頭，致甲○○陷於錯誤，於九十六年
    五月二十三日至臺北市○○區○○路四九一號臺新銀行松德
    分行，匯款新臺幣（下同）九十三萬元至方維銘（涉嫌詐欺
    罪部分，另行起訴）合作金庫銀行彰化分行之帳戶內（帳號
    ：0000-000-000000 號），該詐騙集團並隨即將其中五千零
    五十六元轉帳至乙○○上揭帳戶內，並遭提領一空，嗣甲○
    ○發覺有異，始知受騙，報警而查悉上情。
二、案經臺灣士林地方法院檢察署檢察官自動檢舉偵查起訴。
    理  由
一、前揭犯罪事實，業據被告乙○○於本院準備程序及審理時供
    認不諱，核與被害人甲○○於警詢時指述情節相符，復有合
    作金庫商業銀行彰化分行九十六年七月九日合金彰存字第０
    九六０００三五五九號函附方維銘之帳戶交易明細表一份、
    玉山銀行臺中分行九十七年五月六日玉山臺中字第０八０五
    ０五０三號函附乙○○開戶資料及玉山銀行臺中分行九十七
    年五月二十八日玉山臺中字第０八０五二六０三號函附乙○
    ○之存戶交易明細表一份在卷可資佐證，足徵被告自白與事
    實相符。本件事證明確，被告犯行堪以認定。
二、查金融存摺事關個人財產權益之保障，其專有性甚高，一般
    人均有妥為保管及防止他人任意使用之認識，且該等專有物
    品如落入不明人士手中，極易被利用為與財產有關之犯罪工
    具，此為吾人依一般生活認知所易於體察之常識。查被告已
    為成年之人，應可明確知悉存摺、提款卡及密碼等有關個人
    財產、身分之物品，倘淪落於不明人士手中，極易被利用為
    與財產有關之犯罪工具，而在能預見提供自己存摺、提款卡
    及密碼予不認識之人，可能遭人將之作為從事詐欺取財等犯
    罪行為工具之下，卻又將上開帳戶之存摺、提款卡及密碼，
    交付予詐騙集團成員使用，顯然對於該帳戶將作為不法使用
    有所認知，雖卷內事證並無積極證據證明被告知悉該收受帳
    戶之詐欺集團成員及所屬詐欺集團將如何犯罪，而無法推定
    被告與該詐欺集團成員有共同實施詐欺犯行之犯意聯絡，惟
    被告既對金融帳戶交付他人使用，可能遭持以從事詐欺財產
    犯罪有所認知，其有幫助他人犯詐欺取財罪之不確定犯罪故
    意甚明。
三、按刑法上之幫助犯，係對於犯罪與正犯有共同之認識，而以
    幫助之意思，對於正犯資以助力，而未參與實施犯罪之行為
    者而言。被告基於幫助之犯意，將其所有存摺等物交付予他
    人詐欺取財，為幫助犯。核被告所為，係犯刑法第三十條第
    一項幫助犯刑法第三百三十九條第一項詐欺取財罪。被告幫
    助他人犯罪，應依刑法第三十條第二項之規定，按正犯之刑
    減輕其刑。爰審酌被告犯罪動機、生活狀況及犯罪所生危害
    ，與被告提供帳戶供他人詐財使用，使犯罪偵查困難，被害
    人追償無門，犯罪後供認犯行之態度，並考量被告已賠償被
    害人（見卷附收據一紙）等一切情狀，量處如主文所示之刑
    ，並諭知易科罰金之折算標準，又被告前未曾受有期徒刑以
    上刑之宣告，有臺灣高等法院被告前案紀錄表一份附卷可稽
    ，其因一時失慮，初罹刑章，犯罪後已坦承犯行，知所悔改
    ，經此罪刑之宣告，當知所警惕，信無再犯之虞，本院認為
    所宣告之刑，以暫不執行為適當，依刑法第七十四條第一項
    第一款規定，併予宣告緩刑二年，以啟自新。
四、被告所有玉山銀行臺中分行帳戶（帳號：0000-000-000000
    號）之存摺、提款卡及密碼等物，雖係其所有供犯罪所用之
    物，但未經扣案，且迄今仍未取回，因非屬義務沒收之物，
    故不予宣告沒收。
據上論斷，應依刑事訴訟法第二百九十九條第一項前段、第二百
七十三條之一第一項，刑法第三百三十九條第一項、第三十條第
一項、第二項、第四十一條第一項前段、第七十四條第一項第一
款，刑法施行法第一條之一，判決如主文。
本案經檢察官蔡元仕到庭執行職務。
中    華    民    國    97    年    10    月    31    日
                  刑事第一庭法  官  周明鴻
以上正本證明與原本無異。
如不服本判決，應於收受送達後10日內向本院提出上訴書狀，其
敘述上訴理由者，應於上訴期間屆滿後20日內向本院補提理由書
狀（均須按他造當事人之人數附繕本）。
                            書記官  丁梅芬
中    華    民    國    97    年    10    月    31    日
附錄論罪科刑法條：
刑法第三百三十九條第一項
意圖為自己或第三人不法之所有，以詐術使人將本人或第三人之
物交付者，處5 年以下有期徒刑、拘役或科或併科1 千元以下罰
金。


司法院資訊處製作；財團法人民間司法改革基金會備份。
